最　高　行　政　法　院　裁　定　　　　　　　　　　九十三年度裁字第四四六號
　　上　訴　人　昌冠企業有限公司
　　代　表　人　乙○○
　　被 上訴 人　高雄縣大寮鄉公所
　　代　表　人　甲○○
右當事人間因廢棄物清理法事件，上訴人不服中華民國九十年九月二十八日高雄高等
行政法院九十年度簡字第三九○○號判決，提起上訴。本院裁定如左：
　　主  文
上訴駁回。
上訴審訴訟費用由上訴人負擔。
　　理  由
按對於適用簡易程序之裁判提起上訴或抗告，須經最高行政法院許可，且該許可以訴
訟事件所涉及之法律見解具有原則性者為限，行政訴訟法第二百三十五條定有明文。
所謂訴訟事件涉及之法律見解具有原則性，係指該事件所涉及之法律問題意義重大，
而有加以闡釋之必要情形而言，如對於行政命令是否牴觸法律所為之判斷，或就同類
事件所表示之法律見解與其他高等行政法院或本院所表示之見解互相牴觸，有由本院
統一法律上意見或確認其意見之必要情形屬之。
本件上訴人以：一、上訴人係第一類甲級廢棄物清除處理機構，領有經地方主管機關
核發之廢棄物清除許可證及廢棄物處理場（廠）操作許可證。經行政院環境保護署稽
查人員於民國（下同）八十九年七月二十日查獲：（一）上訴人受託處理之污泥，經
採樣檢測結果屬有害事業廢棄物，逾越清除許可證核准清理之廢棄物種類。（二）上
訴人於處理廢棄物時，焚化爐操作溫度未達審查核定之溫度，且現場操作紀錄為不實
記載。案經交由高雄縣政府環境保護局告發，並由被上訴人依違反廢棄物清理法第二
十一條、第二十七條及第二十八條規定，以八十九年十月二十四日大鄉清字第一九五
九一號處分書共三份，分別以違反事項（一）設置於違反地點小型焚化爐溫度僅達七
○六度，與每日紀錄表記載之溫度不符（二）清除有害性污泥（銅含量３４８㎎／Ｌ
）逾越經核准清除廢棄物種類。（三）處理有害性污泥（銅含量３４８㎎／Ｌ）逾越
經核准處理廢棄物種類。各裁處新台幣（下同）九千元、九萬元（二份）之罰鍰。上
訴人不服提起訴願，其中關於（二）與（三）之事實部分，經訴願決定機關高雄縣政
府以顯然適用法條錯誤為由予以撤銷，發回被上訴人另為適法處分，另關於（一）裁
處九千元罰鍰部分，則經高雄縣政府為駁回訴願之決定，上訴人不服，爰就此部分提
起行政訴訟。二、上訴人主張原判決違反法律文義解釋及論理法則：（一）原判決違
反依法行政原則：公民營廢棄物清除處理機構管理輔導辦法（下稱輔導辦法）第二十
二條固規定「清除、處理機構經營廢棄物清除、處理業務，除依本法及其相關規定外
，並應依審查通過之申請文件內容辦理，不得為未經許可或核備之事項，且應自行清
除、處理。」然觀諸此項規定，係屬處罰故意之作為犯之規定，並不包括不作為犯或
過失情形在內，亦即清除處理機構不得為未經許可或未經核備之事項，但如係屬業經
許可或核備事項，僅是消極未經許可或核備之要求者應不包括在內。而上訴人以焚化
爐方式從事焚燒廢棄物之業務係經主管機關核准在案，雖然有如判決所認，焚化爐之
溫度未達原承諾事項之情形，然此僅係「未達原許可之承諾」，並非為「未經許可或
核備之事項」，殆屬明顯。並未違反輔導辦法第二十二條之規定，故原判決之認定違
反輔導辦法第二十二條之規定甚明。（二）原判決違反「論理法則」之情形：按機器
設備並非萬能，且不可能永遠不發生故障，亦可能因進出料不當而造成影響。據此，
上訴人承諾焚化爐之操作溫度保持在攝氏一千度以上，應係指在正常操作情形下必須
保持攝氏一千度以上，並不包括其他不可控制之因素。例如設備因外力毀損等外部因
素；或設備本身因年限之原因所造成自然耗損，或運轉時因卡料或設備零件掉落、毀
壞所造成之停機或溫度下降等內部因素，應屬當然。而本件為何稽查單位來稽查時，
發現面板溫度為攝氏七○六，係因當時在更換灰渣收集筒，而由於斯時一次爐後面出
料溝槽卡料，導致灰渣收集筒無法在平常操作時間內更換完畢，所以為了將此異常狀
況排除，當然須停止進料，如此溫度自然會下降，此即何以稽查人員來稽查時發現面
板溫度為攝氏七○六度之原因。而在排除該原因後，溫度立即恢復到上訴人所承諾之
攝氏一千度以上，此可由稽查記錄中所附之操作條件記錄表之記載可知。乃原判決未
考慮上訴人清除處理廢棄物之焚化爐二次爐操作溫度只有攝氏七○六度之原因為何？
是否上訴人在正常操作下故意使其未達攝氏一千度？抑或有其他不可控制之原因？僅
機械式的，以一次溫度不符審查時之承諾事項，即認上訴人違反輔導辦法之規定，此
種認定不僅速斷，亦恐非該輔導辦法之立法意旨，且有將「可能的」選項當成「必然
的」結論，顯然違反論理法則。（三）、原判決顯有違反一般法律原則及行政程序法
第九條，就當事人有利、不利情形一律注意之規定，為此請廢棄原判決，並撤銷原處
分及訴願決定等語，提起上訴。經核，上訴人所爭執之事項無非原審法院證據取捨之
事實認定，依首揭說明，上訴意旨核無所涉及之法律見解，具有原則上之重要情事，
上訴人提起上訴，不應許可，其上訴難謂合法。
依行政訴訟法第二百四十九條第一項前段、第一百零四條、民事訴訟法第九十五條、
第七十八條，裁定如主文。
中　　華　　民　　國　　九十三　　　年　　　四　　　　月　　二十二　　　日
                    最 高 行 政 法 院  第 四 庭
                                審 判 長 法  官　　　徐　樹　海
                                         法  官      黃  合  文
                                         法  官　　　高　啟　燦
                                         法  官　　　吳　錦　龍
                                         法  官　　　林　茂　權
右  正  本  證  明  與  原  本  無  異
　　　　　　　　　　　　　　　　　　　　 法院書記官　莊  俊  亨
中　　華　　民　　國　　九十三　　　年　　　四　　　　月　　二十二　　　日
